【裁判字號】    89,訴,107
【裁判日期】    900802
【裁判案由】    違反槍砲彈藥刀械管制條例
【裁判全文】
臺灣宜蘭地方法院刑事判決                          八十九年度訴字第一七號
    公  訴  人  臺灣宜蘭地方法院檢察署檢察官
    被      告  丙○○
右列被告因違反槍砲彈藥刀械管制條例案件，經檢察官提起公訴（八十八年度偵緝字
第四０四號），本院判決如左：
    主  文
丙○○未經許可，持有可發射子彈具有殺傷力之改造手槍，累犯，處有期徒刑壹年陸
月，併科罰金新台幣拾貳萬元，罰金如易服勞役以銀元參佰元即新臺幣玖佰元折算壹
日。扣案之改造手槍貳枝、改造子彈壹顆及制式子彈壹顆均沒收。
    事  實
一、丙○○前於民國八十六年間因違反槍砲彈藥刀械管制條例及麻醉藥品管理條例案
    件，經本院分別判處有期徒刑三月及四月，應執行有期徒刑六月確定，甫於八十
    八年三月十五日易科罰金執行完畢，猶不知悔改，竟於不詳時間、地點向不詳年
    籍姓名之成年人收受仿ＳＭＩＴＨ＆ＷＥＳＳＯＮ廠轉輪手槍製造之玩具槍將槍
    管內阻鐵車通、改換另行製造之金屬轉輪而成之改造手槍、機械性能良好、具有
    殺傷力之改造手槍（槍枝管制編號：0000000000），及仿ＳＭＩＴＨ
    ＆ＷＥＳＳＯＮ廠轉輪手槍製造之玩具槍將槍管、轉輪內阻鐵車通而成、擊錘撞
    擊力稍不足、仍可擊發子彈、具有殺傷力之改造手槍（槍枝管制編號：0000
    000000）各一枝。並收受玩具槍彈殼加裝直徑約６ｍｍ土造金屬彈頭而成
    具有殺傷力之改造子彈二顆、玩具槍彈殼加裝直徑約６ｍｍ鋼珠而成具有殺傷力
    之改造子彈十顆（另同款子彈三顆經試射結果未能擊發，認不具殺傷力；其餘玩
    具槍彈殼共四顆認均不具殺傷力）及具有殺傷力之口徑９ｍｍ半自動手槍手槍制
    式子彈一顆。未經主管機關許可，而無故持有上開具有殺傷力之改造手槍二枝、
    改造子彈十二顆及制式子彈一顆。嗣於八十八年七月二十九日十七時三十分許，
    在其宜蘭縣宜蘭市○○路校舍巷四十六之六號六樓租屋處，為警當場查獲，並扣
    得上開改造手槍二枝、改造子彈十二顆（其中改造子彈十一顆經送鑑試射結果僅
    剩彈殼）及制式子彈一顆。
二、案經宜蘭縣警察局宜蘭分局報告臺灣宜蘭地方法院檢察署檢察官偵查起訴。
    理  由
一、訊據被告丙○○矢口否認涉有前揭持有槍彈之犯行，辯稱：這些槍彈都不是我的
    ，是我叔叔甲○○放在我家裡的，他是向戊○○借的，我不知道他把槍彈放在家
    裡云云。經查：於被告前述租屋處查獲而扣案之改造手槍二枝、改造子彈十二顆
    及制式子彈一顆（八十八年度保管字第一０六０號），經送內政部警政署刑事警
    察局鑑定結果，認係仿ＳＭＩＴＨ＆ＷＥＳＳＯＮ廠轉輪手槍製造之玩具槍將槍
    管內阻鐵車通、改換另行製造之金屬轉輪而成、機械性能良好、具有殺傷力之改
    造手槍（槍枝管制編號：0000000000），及仿ＳＭＩＴＨ＆ＷＥＳＳ
    ＯＮ廠轉輪手槍製造之玩具槍將槍管、轉輪內阻鐵車通而成、擊錘撞擊力稍不足
    、仍可擊發子彈、具有殺傷力之改造手槍（槍枝管制編號：000000000
    0），並認玩具槍彈殼加裝直徑約６ｍｍ土造金屬彈頭而成之改造子彈二顆經抽
    樣一顆試射結果具有殺傷力、玩具槍彈殼加裝直徑約６ｍｍ鋼珠而成之改造子彈
    十顆經試射結果具有殺傷力（另同款子彈三顆經試射結果未能擊發，認不具殺傷
    力；其餘玩具槍彈殼共四顆認均不具殺傷力）及口徑９ｍｍ半自動手槍手槍制式
    子彈一顆亦認具有殺傷力，此有該局出具之八十八年八月十一日刑鑑字第七六七
    七六號鑑驗通知書及九十年六月十五日（九十）刑鑑字第八０六一五號函在卷可
    憑。
二、至被告辯稱槍彈係甲○○向戊○○借的而放在其家中云云，惟查：證人甲○○證
    稱：我那時被通緝中所以借住被告家中，我只有偶而去住而已，我沒有向戊○○
    借槍，我不知道槍哪裡來的，我也沒看過被告拿過那些槍，被告及丁○○說槍是
    我向戊○○借的是不正確的等語，我也沒有跟他弟弟說過我有持槍的事等語，並
    經證人戊○○證述：我和甲○○不熟，只知道是被告叔叔，我不知道被告或甲○○持有槍彈的事，這件事我是在桃園地檢署檢察官訊問時才知道，被告來土城看
    守所看我時，他說槍被警察找到，是他叔叔的，我根本不知道那槍是誰的，我在
    八十八年七月二十三日在土城金城路被警察逮捕後就被羈押，不會在二十五日前
    後出現在被告宜蘭東港路住處等語。且經本院函請法務部調查局對於被告實施測
    謊，被告稱：（１）系案之槍彈非其所有；（２）系案之槍彈非其所放置；（３
    ）系案之槍彈係甲○○所有；（４）系案之槍彈係甲○○所放置。上述問題經測
    試呈情緒波動之反應，研判有說謊，此有該局出具之（九０）陸（三）字第九０
    ０三五三八九號鑑定通知書在卷可參。
（一）另證人即被告之妻丁○○雖到庭證稱：我曾看過甲○○與沈正郎在客廳，當時
      我有看到一把槍放在桌上，我問甲○○槍從哪裡來，他親自跟我說是向沈正郎
      借的云云，然證人丁○○於偵訊時證述：槍是甲○○向戊○○借的，他有打電
      話告訴我槍是戊○○放在那邊的，丙○○人應該不會太壞，槍應該不是他的云
      云，參照證人丁○○於本院訊問時之證詞係親眼目睹云云，然其於偵訊時卻表
      示係聽證人甲○○講的，推測槍應該不是被告所有云云，顯然互為矛盾，難以
      採信。
（二）證人即被告之弟乙○○雖證稱：我在七月二十九日我哥哥被查獲的前四天，地
      點在我哥哥東港路住處，我看到甲○○及戊○○他們二人坐在客廳，桌上放有
      一把黑色的槍旁邊還有一個袋子，被查獲後晚上六點多，甲○○有打電話我去
      找他，當面跟我說槍是他向戊○○借的云云。然查：證人戊○○係於八十八年
      七月二十四日即被解送至台灣桃園看守所羈押，此有其在監在押資料表乙份可
      供參照，足以證明證人戊○○證稱不可能在八十八年八月二十五日前後出現在
      被告位在宜蘭家中等語，堪予採信，是證人乙○○前述證稱曾在七月二十九日
      前四天目睹沈正郎與甲○○拿出槍來云云，顯有瑕疵，要屬迴護被告之詞，委
      無足採。
（三）證人游智任雖證述：我曾在八十八年九月、十月，到被告家裡聊天時，看過被
      告叔叔甲○○從一個包包拿一把黑色短槍在那裡把玩，我有問他這槍從哪裡來
      ，他叔叔說是他的，被告當時只在旁邊看，沒有說話，當時只有我們三人在場
      而已，丁○○沒有在場云云，惟經本院隔離訊問被告，被告卻稱：我只有看到
      過一次，那次是我和丁○○回家時，甲○○、戊○○二人在客廳說話，我在那
      一次看到二把槍，游智任那段時間因我叔叔甲○○沒有交通工具，都是他負責
      載我叔叔，他曾跟我說他有看過我叔叔拿出槍來云云，核與證人游智任證述內
      容係與被告親眼目睹甲○○拿出槍來且沒有戊○○在旁邊云云，顯然互為矛盾
      ，無法採信。
    綜上所述，證人丁○○、乙○○及游智任雖作有利於被告之證詞，然均有上述明
    顯瑕疵存在，無法據以採信。況衡諸常情，持有槍彈之事係屬重大犯罪，此為社
    會通念所共知，持有槍彈之行為人應不至於在他人面前隨時取出把玩以為炫耀，
    惟若依照被告及證人丁○○、乙○○、游智任之證言，彼等係不同時間分別目睹
    證人甲○○取出槍彈把玩，此顯然有違常情，可見彼等證人之證詞均係配合被告
    所辯而為之虛偽陳述。是被告辯稱，為事後卸責之詞，無法採信。本件事證明確
    ，被告犯行已堪認定。
三、核被告所為，係犯槍砲彈藥刀械管制條例第十一條第四項及第十二條第四項之罪
    名。其係以一行為觸犯上開二罪名，為想像競合犯，依刑法第五十五條之規定，
    應從一重論以之未經許可持有槍枝罪名處斷。公訴意旨雖未敘及被告持有制式子
    彈一顆部分之犯行，惟犯罪事實一部起訴者，其效力及於全部，被告持有制式子
    彈一顆之部分，與前述論罪科刑部分具有裁判上一罪關係，已見前述，本院自應
    併予審理，附此敘明。查被告前於八十六年間因違反槍砲彈藥刀械管制條例及麻
    醉藥品管理條例案件，經本院分別判處有期徒刑三月及四月，應執行有期徒刑六
    月確定，甫於八十八年三月十五日易科罰金執行完畢，此有台灣高等法院檢察署
    刑案紀錄簡覆表在卷可憑，其於五年內再犯本件有期徒刑以上之罪，為累犯，應
    依刑法第四十七條規定，加重其刑。爰審酌被告之素行不良、持有槍彈之數量、
    對社會治安所生之危害、否認犯行及犯罪後態度等一切情狀，量處如主文所示之
    刑，並就所處罰金部分併諭知易服勞役之折算標準。扣案之改造手槍二枝、改造
    子彈一顆（其餘十一顆業經送鑑試射結果僅剩彈殼）及制式子彈一顆，均係違禁
    物，不問屬於犯人與否，應依法併予宣告沒收之。又其餘改造子彈十一顆，經送
    鑑試射結果僅剩彈殼，已非屬違禁物，無從併予宣告沒收，附此敘明。另扣案之
    玩具槍彈殼加裝直徑８．６ｍｍ土造金屬彈頭而成之改造子彈二顆、玩具槍金屬
    彈殼二顆及玩具槍彈殼加裝直徑約６ｍｍ鋼珠而成具有殺傷力之改造子彈三顆，
    經試射結果，認均不具殺傷力，此有內政部警政署刑事警察局出具之前述八十八
    年八月十一日刑鑑字第七六七七六號鑑驗通知書及九十年六月十五日（九十）刑
    鑑字第八０六一五號函在卷可憑，非屬違禁物，無從宣告沒收，併此敘明。
四、又公訴意旨雖認被告持有具殺傷力之仿貝瑞塔半自動手槍改造玩具手槍一把，亦
    涉犯槍砲彈藥刀械管制條例第十一條第四項之罪名等語，然該槍枝槍身、滑套雖
    均為金屬材質，然槍管為塑膠材質，因該槍枝若加以試射，可能造成爆裂結果，
    極易傷及持槍者，因此內政部警政署刑事警察局不作個案測試，此有該局前開鑑
    驗通知書在卷可參，是並無證據足以證明該槍枝具有殺傷力，惟公訴人既認此部
  分與前揭論罪科刑部分具有裁判上一罪關係，爰不另為無罪之諭知，又該不具殺
    傷力之改造手槍自無從併予宣告沒收，附此敘明。
三、至被告所犯右開槍砲彈藥刀械管制條例第十一條第四項之罪名，同條例第十九條
    第一項雖規定，應於刑之執行完畢或赦免後，令入勞動場所強制工作三年，惟該
    條例第十九條第一項之規定，不問對行為人有無預防矯治其社會危險性之必要，
    一律宣付強制工作三年，限制其中不具社會危險性之受處分人之身體、自由部分
    ，其所採措施與所欲達成預防矯治之目的及所需之程度，不合憲法第二十三條所
    定之比例原則。犯上開條例第十九條所定之罪，不問對行為人有無預防矯治其社
    會危險性之必要，一律宣付強制工作三年之部分，與本解釋意旨不符，應自本解
    釋公布之日起不予適用。犯該條例第十九條第一項所列舉之罪，依個案情節符合
    比例原則部分，固應適用該條例宣告保安處分；至不符合部分而應宣告保安處分
    者，則仍由法院斟酌刑法第九十條第一項規定之要件，依職權為之，於此，自無
    刑法第二條第二項之適用，亦即仍有從新從輕原則之適用。業經司法院大法官會
    議解釋第四七一號解釋在案。查本件被告所犯右開槍砲彈藥刀械管制條例第十一
    條第四項之罪名，依其僅係單純持有改造手槍之犯罪情節，尚無需併予宣告保安
    處分，對之為預防矯治其社會危險性之必要，爰不依槍砲彈藥刀械管制條例第十
    九條第一項之規定，併予宣告強制工作，特此敘明。
據上論斷，應依刑事訴訟法第二百九十九條第一項前段，槍砲彈藥刀械管制條例第十
一條第四項、第十二條第四項，刑法第十一條前段、第五十五條、第四十七條、第四
十二條第二項、第三十八條第一項第一款，罰金罰鍰提高標準條例第二條，現行法規
所定貨幣單折算新臺幣條例第二條，判決如主文。
本案經檢察官廖允松到庭執行職務。
中      華      民      國      九十      年      八      月      二    日
                                  臺灣宜蘭地方法院刑事第二庭
                                          法  官  林  俊  廷
右正本證明與原本無異。
如不服本判決，應於判決送達後十日內，向本院提出上訴狀。（應附繕本）
                                          書記官  陳  憲  文
中      華      民      國      九十      年      八      月      三    日
附錄法條
槍砲彈藥刀械管制條例第十一條第四項
未經許可，持有、寄藏或意圖販賣而陳列第一項所列槍砲者，處一年以上七年以下有
期徒刑，併科新臺幣七百萬元以下罰金。
槍砲彈藥刀械管制條例第十二條第四項
未經許可，持有、寄藏或意圖販賣而陳列子彈者，處五年以下有期徒刑，併科新臺幣
三百萬元以下罰金。


司法院資訊處製作；財團法人民間司法改革基金會備份。
